【裁判字號】    98,交抗,145
【裁判日期】    980724
【裁判案由】    聲明異議
【裁判全文】
臺灣高等法院臺南分院交通事件裁定  九十八年度交抗字第一四五號
抗  告  人
即受處分人  甲○○
上列抗告人因違反道路交通管理處罰條例案件，不服臺灣雲林地
方法院中華民國九十八年六月九日所為裁定（九十八年度交聲字
第六二號），提起抗告，本院裁定如下：
    主    文
抗告駁回。
    理    由
一、抗告意旨略以：九十一年十月十六日抗告人之舊駕駛執照被
    註銷一年內不得重考之期限屆滿後，確於九十三年二月十三
    日經桃園監理站受理報名重考，並於九十三年二月十六日考
    照合格，有駕駛執照登記書影本可參，今桃園監理站諉稱係
    雲林監理站管轄，而雲林監理站誆稱僅七十年五月一日之舊
    駕駛執照登記，該二站均藐視司法機關掩匿九十三年二月十
    六日的駕照登記，顯有公務員登載不實或偽造公文書之處。
    又原審查詢系統，僅查得註銷之情事，與抗告人於九十四年
    六月七日在雲林稅捐處號證查詢列印的「駕照狀況特殊」顯
    有不符，而登載內容不一，有被監理單位竄改之嫌，然就當
    時登載「駕照狀況特殊」當可明證自九十三年二月十六日之
    後，抗告人並非無照，此亦佐證監理站扣押抗告人之新駕駛
    執照法理不足。再抗告人遵循原審九十三年交聲更字第六號
    裁定意旨，數度向雲林監理站請求發還新照，雲林監理站只
    言舊照註銷，不提新照，更露骨地挑明「司法機關又不是他
    的上司，法院若能出具發照公函我們就發」，以致讓抗告人
    在工作上、生活上處處受限。為此，提起抗告，撤銷原裁定
    ，更為適法裁定云云。
二、按汽車駕駛人，駕駛執照業經吊銷、註銷仍駕駛小型車或機
    器腳踏車者，處新臺幣六千元以上一萬二千元以下罰鍰，並
    當場禁止其駕駛；又駕駛執照，應扣繳之。道路交通管理處
    罰條例第二十一條第一項第四款、第四項分別定有明文。
三、經查：
(一)抗告人即受處分人於民國（下同）九十八年二月四日下午十
    一時三十分許，駕駛車牌號碼７０００－ＲＹ號自用小客車
    ，行經彰化縣臺十七線路段西濱大橋上北端處，因有「駕照
    業經吊銷，仍駕駛自小客車」之違規情節而為警製單舉發等
    事實，為抗告人所不爭執，並有彰化縣警察局九十八年二月
    四日彰警交字第Ｉ00000000號舉發違反道路交通管
    理事件通知單及原處分機關九十八年三月十日以雲監裁字第
    裁７２—Ｉ00000000號裁決書在卷可稽。
(二)而抗告人前於九十年十二月五日下午五時許，因酒後駕駛之
    違規行為，經交通部公路局嘉義區監理所雲林監理站於九十
    一年三月十三日以雲監五字第裁７２－Ｄ９Ｂ３４６７０２
    號違反道路交通管理事件裁決書，裁決「一、罰鍰四萬九千
    五百元，並吊扣駕駛執照十二個月，罰鍰和駕駛執照限於九
    十一年四月十二日前繳送。二、上開罰鍰和駕駛執照逾期不
    繳納、繳送者：(一)自九十一年四月十三日易處吊扣駕駛執照
    二十七個月，並限於九十一年四月二十七日前繳納。(二)九十
    一年四月二十七日前未繳送駕駛執照者，自九十一年四月二
    十八日起易處吊銷，並逕行註銷駕駛執照。(三)駕駛執照吊（
    註）銷後，自九十一年四月二十八日起一年內不得重新考領
    駕駛執照。」經抗告人提起聲明異議與抗告，分經原審、本
    院裁定駁回確定在案，有原審九十一年度交聲字第四十三號
    交通事件裁定、本院九十一年度交抗字第七十一號刑事裁定
    、交通部公路局嘉義區監理所雲林監理站九十一年三月十三
    日雲監五字第裁７２－Ｄ９Ｂ３４６７０２號違反道路交通
    管理事件裁決書、桃園縣警察局九十年十二月五日桃警局交
    字第Ｄ９Ｂ３４６７０２號舉發違反道路交通管理事件通知
    單附卷可稽（見原審卷第二十五、二十六、三十五、三十六
    頁）。又抗告人因上開酒後駕駛違規行為，其持有之小型車
    駕駛執照依上開裁決書應為吊扣，然抗告人竟未依上開裁決
    主文於期限內繳送駕駛執照，辦理易處吊扣，原處分機關乃
    於九十一年十月十六日吊銷抗告人之駕駛執照等等情，亦有
    交通部公路總局嘉義區監理所雲林監理站九十八年四月二十
    日嘉監雲字第0980104084號函、九十一年九月十二日91嘉監
    雲字第09109636號函、九十四年四月二十日94嘉監雲字第09
    40004421號函在卷可參（見原審卷第二十四、二十七至二十
    九頁）。足見抗告人因上開酒後駕駛之違規行為，經吊扣駕
    駛執照之裁罰後，因未於到案期限前主動繳回駕駛執照，為
    原處分機關逕依上開規定，於九十一年十月十六日已吊銷抗
    告人之駕駛執照。而抗告人之駕駛執照經吊銷後，至今均未
    取得有效之駕駛執照乙情，有證號查詢汽車駕駛人列印表二
    份在卷可明（見原審卷第三十一至三十四頁）。從而，抗告
    人之駕駛執照既於九十一年十月十六日經吊銷，至今亦未再
    行考取駕駛執照，竟仍駕駛自小客車行駛於道路，抗告人有
    駕照業經吊銷，仍駕駛自小客車之違規行為明確。
(三)雖抗告人辯稱：其於九十三年二月十六日已於桃園監理站考
    取新的駕駛執照云云，提出九十三年二月十六日向交通部公
    路總局新竹區監理所桃園監理站之「普通汽車駕駛執照登記
    書」影本為憑（見本院卷第七頁）。經本院函詢交通部公路
    總局新竹區監理所桃園監理站：「依普通汽車駕駛執照登記
    書影本所示，甲○○是否已於九十三年二月十六日在貴站考
    照合格？貴站是否已依該登記書核發普通汽車駕駛執照予甲
    ○○？倘貴站已核發普通汽車駕駛執照予甲○○，該甲○○
    普通汽車駕駛執照，是否曾被註銷？」據函覆：「經查電腦
    資料，丁君於七十年五月一日考領普通小型車駕駛執照，並
    於九十一年十月十六日至九十二年十月十五日酒駕註銷在案
    ；丁君於九十三年二月十六日辦理重新考領登記，雖考領及
    格惟因違規未結無法領照，故本站並未核發丁君普通汽車駕
    駛執照。」有該站中華民國98年7月23日竹監挑字第0980019
    444號函可稽，足見抗告人僅於九十三年二月十六日至桃園
    監理站重新考領登記，仍未領有駕駛執照。經原審查詢公路
    監理車籍資料查詢系統，亦未見抗告人於交通部公路總局新
    竹區監理所桃園監理站有持有新駕駛執照之紀錄，反而查得
    抗告人之駕駛執照業於九十一年十月十六日已為吊銷等事實
    ，亦有證號查詢汽車駕駛人列印表二份在卷可明（見原審卷
    第三十一至三十四頁）。是抗告人提起抗告固提出一張普通
    汽車駕駛執照登記書，載明抗告人有報考及考試結果等事實
    ，然按「汽車駕駛執照為駕駛汽車之許可憑證，由駕駛人向
    公路監理機關申請登記，考驗及格後發給之。汽車駕駛人經
    考驗及格，未領取駕駛執照前，不得駕駛汽車。」道路交通
    安全規則第五十條第一項規定參照，雖考驗及格，未領取駕
    駛執照前，仍不得駕駛汽車。抗告人之駕駛執照既經吊銷，
    在未領取駕駛執照前，猶於本案時地駕駛自小客車行駛於道
    路，抗告人有駕照業經吊銷，仍駕駛自小客車之違規行為，
    殆無疑義。
(四)抗告人另依本院九十三年度交抗字第一一一號裁定，及原審
    九十三年度交聲更字第六號裁定，主張原處分機關有不當連
    結之違誤，迄今仍未能發給抗告人新駕照云云。然上開裁定
    所示事實，均為抗告人於「九十一年六月十六日」再度酒後
    駕駛經警舉發之事實，與本案係抗告人於吊銷駕駛執照後未
    考領駕駛執照前之違規駕駛行為，並無關聯，抗告人執此為
    辯，過於牽強，容無採信之餘地。
四、綜上所述，抗告人普通小型車駕駛執照既已於九十一年十月
    十六日經吊銷，抗告人未重新領取駕駛執照前，仍於上揭時
    地駕駛自小客車行駛於道路之違規事實，既可認定。原審認
    原處分機關對於抗告人上開違規事實，依道路交通管理處罰
    條例第三十一條第一項第四款之規定，裁罰抗告人新台幣九
    千七百元，並扣繳駕照，洵無違誤，依法裁定駁回抗告人聲
    明異議。本院經核原裁定認事用法，洵屬適法。抗告人猶執
    陳詞提起抗告指稱原裁定不當，為無理由，應予駁回。
五、據上論斷，應依道路交通案件處理辦法第二十六條，刑事訴
    訟法第四百十二條，裁定如主文。
中    華    民    國    98    年    7    月     24    日
                    刑事第一庭審判長法官  黃  崑  宗
                                    法官  王  明  宏
                                    法官  蔡  長  林
以上正本證明與原本無異。
不得再抗告。
                                  書記官  李  培  薇
中    華    民    國    98    年    7    月     24    日


司法院資訊處製作；財團法人民間司法改革基金會備份。
